Inventaris van het archief van de familie Cremers, (1593) 1737-1921
Nationaal Archief, Den Haag
Collectie 107 Cremers
Cremers
1593-1921
merendeel 1737-1921
C22272
1.40 meter; 307 inventarisnummers.
Normale geschreven, getypte en gedrukte documenten, geen bijzondere handschriften.
Nationaal Archief, Den Haag
Cremers, Epimachus Jacobus Johannes Baptista (1823-1896)
In het archief van politicus Epimachus Jacobus Johannes Baptista Cremers (1823-1896) bevinden zich veel stukken opgemaakt uit hoofde van zijn functie van Minister van Buitenlandse Zaken. Ook bevat het archief persoonlijke documenten van andere telgen van het geslacht Cremers.
Archiefvorming
Geschiedenis van de archiefvormer
De oudst bekende generatie van het geslacht Cremers wordt, volgens de genealogie van F. de Josselin de Jong in Nederland's Patriciaat, 38ste jaargang, 1952, gevormd door de c. 1520 geboren Goswinus Cremers, die Hermina van Marckel huwde. Hun afstammeling in de vierde generatie Mr.Jacobus Cremers vestigde zich als advocaat te Doesburg en huwde aldaar in 1659; ook zijn zoon Gerardus Ignatius Cremers leefde aldaar. Diens zoon Jacobus Johannes Cremers (overleden 1762) vestigde zich te Groningen.
Zijn kleinzoon Mr. Franciscus Jacobus Joannes Cremers (1779-1845) speelde aldaar een rol in het stadsbestuur.
Zijn jongste zoon Mr. Epimachus Jacobus Johannes Baptista Cremers (1823-1896) was van 1864 tot 1866 minister van Buitenlandse Zaken in het tweede ministerie-Thorbecke en in het kabinet-Fransen van de Putte. De jongste zoon van de oud-minister, Mr. Reinier Cremers (1878-1928) werkte bij het Nederlands gezantschap te Berlijn onder zijn aangetrouwde oud-oom Jonkheer Mr.D.A.W. van Tets van Goudriaan.
Geschiedenis van het archiefbeheer
Aan Mr. Epimachus Jacobus Johannes Baptista Cremers (1823-1896) ontleent het archief-Cremers zijn betekenis voor de staatkundige geschiedenis van ons land. Helaas is van zijn zeer uitgebreide particuliere briefwisseling weinig overgebleven. Volgens mondelinge mededelingen van zijn kleindochter mejuffrow Cornelie Marie Cremers (dochter van zijn derde zoon Ernest Cremers en Jonkvrouwe Agnes Boreel) voerde hij in opdracht van Koning Willem III briefwisseling met Duitsers, Fransen en Polen, niet met Engelsen. Deze correspondentie handelde o.a. over diverse Duitse aangelegenheden, kanalen en forten. Vermoedelijk was onder zijn papieren er ook een dagboek over zijn reis langs de Rijn en naar Polen. Veel materiaal over Cremers' verhouding tot Koning Willem III is verscheurd; evenzo zijn veel stukken van hem verdwenen over de grondwetsherziening van 1884. Ook is Cremers' briefwisseling met Otto von Bismarck vernietigd. Dit alles schijnt tijdens de tweede wereldoorlog vernietigd te zijn door zijn pro-duits ingestelde tweede zoon Mr. Franciscus Jacobus Johannes Cremers (1867-1942), die door oorlogshandelingen uit zijn woning verdreven werd.
Hij had ook de uitgebreide internationale briefwisseling vernietigd van zijn oudste, jonggestorven broer "Eppo" (Epimachus Jacobus Johannes Baptista Cremers, 1866-1890). Ook de briefwisseling van zijn broer Ernest Cremers (1870-1944), die na hem stierf, is opgeruimd, vooral de uitgebreide met Dr. Konrad Adenauer, burgemeester van Keulen, en met Keizer Wilhelm II. Ernest Cremers was n.l. adjudant van Prins Hendrik geweest en had in en na de eerste wereldoorlog als "benzine-luitenant" in Duitsland vertoefd.
Twee kisten met papieren betreffende de werkzaamheden en dagboeken van het leven van Mr. Franciscus Jacobus Joannes Cremers (1779-1845) zijn helaas tijdens de tweede wereldoorlog ook vernietigd door zijn ongehuwde kleinzoon en naamgenoot (1867-1942).
Het is mogelijk dat de weduwe van Mr. Reinier Cremers (1878-1928), mevrouw Sara Josina Cremers-van Nooten te 's-Gravenhage nog stukken van haar man uit zijn gezantschapsperiode onder zich heeft gehouden.
De dochter van Ernest Cremers, mej. Cornelie Marie Cremers bracht in de tweede wereldoorlog als volontaire de verzameling-Cremers op het Algemeen Rijksarchief, zonder dat dit evenwel uit de briefwisseling blijkt.
De rechtstitel is (nog) onbekend
De verwerving van het archief
Het archief is door schenking verworven.
Inhoud en structuur van het archief
18.02; 2.21
Aanwijzingen voor de gebruiker
Openbaarheidsbeperkingen
Volledig openbaar.
Materiële beperkingen
Aanvraaginstructie
Openbare archiefstukken kunnen online worden aangevraagd en gereserveerd. U kunt dit ook via de terminals in de studiezaal van het Nationaal Archief doen. Om te kunnen reserveren dient u de volgende stappen te volgen:
U maakt een profiel aan op www.gahetna.nl, en logt vervolgens in
Via de archiefinventaris (alleen de beschrijvingen met rode nummers) selecteert u het gewenste archiefstuk door op de knop 'Reserveren' te klikken
In het volgende scherm geeft u aan op welke dag u het archiefstuk wilt inzien
Indien u zich bevindt in de studiezaal en een tafelnummer heeft ontvangen kunt u dit nummer vermelden. Als u geen tafelnummer heeft kunt u tafelnummer 777 laten staan
Vervolgens bevestigt u uw reservering door deze te versturen.
Verwant materiaal
Beschikbaarheid van kopieën
Beschrijving van de series en archiefbestanddelen
- Genealogie, I.
  - Drukproef van de genealogie Cremers, opgenomen door A.A. Vorsteman van Oyen in zijn Stam- en Wapenboek van aanzienlijke Nederlandsche familiën. I. 's-Gravenhage, 1885, (1884); 1; 1 stuk
  - Tabel der nakomelingen van Goswinus Cremers en Hermine van Merkel in tien generaties, bijgewerkt door Mr. E.J.J.B. Cremers e.a. tot, Met diverse genealogische tabellen betreffende het geslacht Cremers en verwante geslachten als: Canter, Draper, Van Grootvelt, Heinens, Helmich, Horinge, Van der Ketten, Meyknecht, Nicolai, Otten Vos, Pathuis, Van Sonsbeeck, Vos de Wael, Wilcken; gedeeltelijk in 1883 ingezonden bij Mr. E.J.J.B. Cremers.; c. 1880; [z.d.]; 2; 1 pak
  - Extract uit het overlijdensregister der kerk van Oosterhout betreffende het overlijden en begraven op 6 en 8 mei 1796 van docter Cremers, gewaarmerkt door de municipaliteit van Oosterhout., 1801; 3; 1 stuk
  - Rapport van N. Oosting aan - Canter over het geslacht Canters, sinds 1415 bestaand in Utrecht, Leeuwarden, Groningen en het landschap Drente. (afschrift door J.J. Canter Cremers te Groningen in 1842), 1737; 4; 1 stuk
  - Lijst van familiepapieren, behorende tot de familie Cremers en daarmee verwante geslachten, over de jaren 1532-1789, berustend onder Mr. Jacobus Johannes Cremers, notaris te Groningen., [z.d.]; 5; 1 stuk
  - Uittreksels uit het Fundatieboek der Rooms Katholieke gemeente te Appingedam aangaande schenkingen door leden van de familie Cremers gedaan., Na 1803; 6; 1 stuk
  - Extracten uit het register deel 8 no.659 der charters van den Hove in het Rijksarchief te Groningen betreffende bezittingen der families Canter(s), Draper enz. tussen 1425 en 1762., (c. 1850); 7; 1 stuk
- Jacobus Johannes Cremers † 1762, II.
  Jacobus Johannes Cremers werd geboren uit het in 1687 gesloten huwelink van Gerardus Ignatius Cremers (1662-1712) en Agnes Wilcken († c.1722). Hij huwde in 1726 Cornelia Johanna Nicolai († 1780, dr. van Theodorus Nicolai en Willemina Clara Canter). Hij overleed in 1762 te Groningen.
  - Acte van scheiding der nalatenschap van Jacobus Joannes Cremers en zijn echtgenote Cornelia Joanna Nicolaij, tussen hun zonen Gerhardus Ignatius Cremers, Jacobus Joannes Cremers, Wilhelmus Cornelius Cremers, Joannes Willebrordus Cremers en Petrus Campegius Cremers, gepasseerd voor burgemeester en raad in Groningen., 1780; 8; 1 stuk
    Op perkament geschreven.
  - Inventaris der goederen nagelaten door het echtpaar Jacobus Joannes Cremers en Cornelia Joanna Nicolay, tot verdeling onder hun kinderen krachtens testamentaire beschikking van hun moeder van 13 april 1776., 1780; 9; 1 deel
  - Acte van corroberatie door het Departementaal gerechtshof van Stad en Landen van Groningen der verdeling van vaste goederen, tot dan toe pro indiviso bezeten door de broeders Dr.J.J. Cremers, Dr. W. Cremers en Dr. P. Cremers, volgens de inventaris van 19 november 1805. (Gelijktijdig gewaarmerkt afschrift)., 1806; 10; 1 stuk
    Zonen van J.J. Cremers, † 1762 en C.J. Nicolai, † 1780.
- Gerhardus Ignatius Cremers, III.
  Geboren uit het in 1726 gesloten huwelijk van Jacobus Johannes Cremers († 1762 te Groningen) en Cornelia Johanna Nicolai († 1780) werd Gerhardus Ignatius Cremers kanunnik van het kapittel van St.Servaas te Maastricht.
  - Inventarissen der roerende en onroerende goederen nagelaten door Gerard Ignace Cremers, kanunnik van het kapittel van St.Servaas te Maastricht., (c.1825); 11; 2 stukken
- Mr. Jacobus Johannes Cremers (1736-na 1801), IV.
  Gedoopt in de Paterskerk te Groningen 30 oktober 1736 als zoon van Jacobus Johannes Cremers, † 1762 en Cornelia Johanna Nicolai, † 1780, huwde Mr.Jacobus Johannes Cremers 5 juni 1762 te Groningen Anna Maria Lucia Heerkens, gedoopt Groningen 13 december 1737, overleden Groningen 21 april 1801, dr. van Eppo Ignatius Heerkens en Anna Maria Meyknecht. Hij promoveerde in 1760 tot doctor in de beide rechten aan de universiteit van Groningen en overleed na 1801.
  - Doctorsbul voor Jacobus Joannes Cremers als doctor in de beide rechten., 1760; 12; 1 charter
  - Testamentaire beschikking, waarbij J.J.Cremers verzoekt, zijn jongste zoon Franciscus venia aetatis te verlenen, ingeval deze bij het overlijden van zijn vader geen 25 jaar oud zou zijn, 1801; 13; 1 stuk
  - Acte van eerste scheiding der nalatenschap van de echtelieden Mr. Jacobus Johannes Cremers en Anna Maria Lucia Heerkens, gepasseerd voor Mr. Willem Jan Quintus, notaris te Groningen. (Gelijktijdig gewaarmerkt afschrift.), 1820; 14; 1 deel
  - Acten van scheiding der nog onverdeeld gebleven nalatenschap van de echtelieden Mr.Jacobus Johannes Cremers en Anna Maria Lucia Heerkens., 1837; 15; 2 stukken
  - Inventaris van de goederen nagelaten door Eppo Heerkens en verdeeld onder zijn kinderen Nicolaus Xaverius Heerkens, Anna Maria Heerkens, Gerardus Nicolaus Heerkens, Alagonda Emerentiana Heerkens, Hermannus Bernardus Heerkens, Johanna Cornelia Heerkens., 1759; 16; 1 stuk
- Mr.Franciscus Jacobus Joannes Cremers (1779-1845), V.
  x. Reinera Anna Maria Draper (1787-1842).
  Gedoopt Groningen 2 september 1779 als zoon van Mr. Jacobus Johannes Cremers (1736-na 1801) en Anna Maria Lucia Heerkens (1737-1801) huwde Mr. Franciscus Jacobus Joannes Cremers 25 november 1805 te Groningen Reinera Anna Maria Draper, geb. 11 maart 1787, overleden 10 april 1842, dochter van Mr. Georgius Ignatius Mathias Draper en Catharina Maria Arnoldina Helmich. Hij was advocaat in de stad Groningen en in het Departement van Stad en Lande, werd bij keizerlijk decreet van 12 maart 1812 benoemd tot keizerlijk notaris te Groningen, was sinds 1808 plaatsvervangend wethouder, 1811 rechterplaatsvervanger bij de rechtbank te eerster instantie in het arrondissement Groningen, 1811 adjunct-maire, 1813 plaatsvervangend rechter bij de arrondissementsrechtbank te Groningen en werd bij K.B. van 16 december 1815 no.58 raad en burgemeester der stad Groningen. Hij was ook rechter in het provinciaal gerechtshof van Groningen en werd in 1815 voor de stad Groningen lid der vergadering der Provinciale Staten.
  - Studie en venia aetatis, a.
    - Bewijzen van overgang naar de vijfde, vierde en derde klasse van het gymnasium te Groningen voor F.J.J. Cremers., 1791, 1792, 1794; 17; 4 stukken
    - Inschrijvingsbewijs van Franciscus Jacobus Joannes Cremers aan de Universiteit van Groningen., 1797; 18; 1 stuk
    - Getuigschrift voor F.J.J. Cremers door de hoogleraren in het burgerlijk recht te Groningen J. Cannegieter en Ludovicus Conradus Schroeder., 1800; 19; 2 stukken
    - Paspoort, afgegeven door het Departementaal Bestuur van de Eems, aan Franciscus Jacobus Johannes Cremers, om naar Lingen te reizen ter voortzetting zijner studiën., 1800; 20; 1 stuk
    - Verklaring van de tijdelijke Rector-magnificus van het academische gymnasium te Lingen, dat F.J.J. Cremers aldaar student is geweest., 1800; 21; 1 stuk
    - Stukken betreffende het verkrijgen van de brief van venia aetatis voor Mr. Franciscus Jacobus Joannes Cremers van het Departementaal Bestuur van Stad en Landen van Groningen., 1803; 22; 3 stukken
  - Huwelijk, boedel, nalatenschap, b.
    - Verklaring van J.J. Cremers betreffende jaarlijkse geldelijke onderstand aan zijn zoon F.J.J. Cremers bij diens huwelijk met R.A.M. Draper., 1805; 23; 1 stuk
    - Volmacht van Eppo Cremers voor zijn echtgenote Elisabeth Akerma om de concept-huwelijksvoorwaarden tussen zijn broeder Mr. F.J.J. Cremers en Reinera Anna Maria Draper te aanvaarden., 1805; 24; 1 stuk
    - Verklaring van burgemeesteren en raad in Groningen, dat aldaar gehuwd zijn Franciscus Jacobus Johannes Cremers en Reinera Anna Maria Draper., 1805; 25; 1 stuk
    - Afschriften van stukken betreffende de huwelijksvoorwaarden van 1805 tussen Mr. F.J.J. Cremers en Reinera Anna Maria Draper en die van 1815 tussen Jean Baptiste Marie Joseph Casteleyn en Maria Arnoldina Johanna Draper, benevens van het testament van 1824 van H.J. Draper Senior, gehuwd met Maria Adolphina Walburga Haerten., (c.1825.); 26; 1 deeltje
    - Acte van remissie van cautie gepasseerd voor notaris Mr. Willem Jan Quintus te Groningen op het huwelijkscontract van 7 november 1805 tussen Mr. Franciscus Jacobus Johannes Cremers en Reinera Anna Maria Draper, Met de erbij behorende volmachten (afschrift) van; 1817; 1816-1817; 27; 1 stuk
    - Acte van boedelscheiding der nalatenschap van Mr.Georgius Ignatius Mathias Draper en zijn echtgenote Catharina Helmich, tussen hun verschillende erven., Met aantekening van registratie te Groningen.; 1824; 1834; 28; 1 stuk
    - Acte van boedelscheiding gepasseerd voor Mr.Johan Jacob de Sitter, notaris te Groningen, der nog onverdeeld gebleven goederen behorende tot de nalatenschap van Catharina Helmich, weduwe van Mr.Georgius Ignatius Mathias Draper. (Gelijktijdig gewaarmerkt afschrift.), 1848; 29; 1 stuk
      Catharina Draper-Helmich † 29 april 1823.
    - Stukken betreffende de regeling der nalatenschap van Maria Arnoldina Johanna Draper, echtgenote van Jean Baptiste Casteleyn te Duinkerken, tussen de erven van haar zusters Elisabeth Anna Maria Draper, eerst weduwe van Hendericus Allardus Akerma, later weduwe van Herman Georg Schöningh, en Reinera Anna Maria Draper, echtgenote van Mr.Franciscus Jacobus Johannes Cremers, 1843-1850; 30; 4 stukken
    - Uittreksels uit het register der overlijdensacten van Zwolle en Groningen betreffende het overlijden van Reinera Anna Maria Draper en haar echtgenoot Mr. Franciscus Jacobus Johannes Cremers, resp. in 1842 en 1845, afgegeven door de ambtenaar van de burgerlijke stand der gemeente Groningen., 31; 2 stukken
    - Stukken betreffende de verdeling der nalatenschap van Mr. Franciscus Jacobus Johannes Cremers en zijn echtgenote Reinera Anna Maria Draper tussen hun kinderen Mr.Jacobus Johannes Cremers, Anna Maria Lucia Cremers, echtgenote van Mr. Hermannus van Sonsbeeck, Agnes Wilhelmina Cornelia Henriette Cremers en Epimachus Jacobus Johannes Baptiste Cremers., 1845-1847; 32; 1 omslag
  - Ambten en waardigheden in de Bataafse en Franse tijd, c.
    - Stukken betreffende de toelating en beëdiging van Dr. F.J.J. Cremers als advocaat in de stad Groningen en in net Departement van Stad en Lande van Groningen., 1803-1811; 33; 9 stukken
    - Stukken betreffende de benoeming van Mr. Franciscus Jacobus Joannes Cremers bij keizerlljk decreet van 12 maart 1812 tot keizerlijk notaris te Groningen., 1812 en z.j.; 34; 4 stukken
    - Acte van burgerschap, waarbij F.J.(J.) Cremers in het nationaal stemregister der stad Groningen is ingeschreven., 1803; 35; 1 stuk
    - Acte van aanstelling van Dr. F.J.J. Cremers als lid van de plaatselijke schoolcommissie voor de stad Groningen., 1807; 36; 1 stuk
    - Oproep voor F.J.J. Cremers als fourier bij het bataillon der Gewapende Burgermacht der stad Groningen., 1807; 37; 1 stuk
    - Oproep voor F.J.J. Cremers om geinstalleerd te worden als plaatsvervangend wethouder en als vroedschap der stad Groningen., 1808; 38; 1 stuk
    - Ontslagbrief voor F.J.J. Cremers van zijn rotmeesterplaats in Groningen door het Collegie van de Kluft., 1809; 39; 1 stuk
    - Akte, waarbij F.J.J. Cremers door de Landdrost in het departement Groningen wordt aangesteld als Garde d'Honneur., 1810; 40; 1 stuk
    - Minuut-brief van F.J.J. Cremers over de plichtplegingen die hij zou moeten vervullen bij het bezoek van keizer Napoleon aan Groningen., (1810.); 41; 1 stuk
    - Extracten uit het verbaal van het verhandelde bij de prefect in het Departement van de Wester-Eems betreffende een besluit van de minister van binnenlandse zaken waarbij o.a. de advocaat F.J.J. Cremers benoemd werd tot lid der "Conseils gratuits et charitables van gevangenhuizen en huizen van arrest in het arrondissement Groningen" en betreffende de installatie., 1811; 42; 2 stukken
    - Brieven aan Mr. F.J.J. Cremers betreffende zijn benoeming en beëdiging tot rechter-plaatsvervanger bij de rechtbank ter eerster instantie in het arrondissement Groningen., 1811; 43; 2 stukken
    - Stukken betreffende de benoeming en beëdiging van Mr. F.J.J. Cremers e.a. tot "adjoint de maire van Groningen"., 1811; 44; 5 stukken
    - Extract-besluit van de Maire van Groningen om de werkzaamheden van de militaire zaken op te dragen aan Mr. F.J.J. Cremers., 1811; 45; 1 stuk
    - Verklaring dat Mr.H.L. Wichers, prefect in het Departement van de Wester-Eems, Frans Jacob Jan Cremers te Groningen heeft geplaatst op de lijst der gezworenen voor de zitting van het Hof van Assises, met notificatie van dit extract., 1812; 46; 1 stuk
    - Brieven van de onderprefect van net arrondissement Groningen aan F.J.J. Cremers betreffende zijn benoeming tot lid van de arrondissementsraad van Groningen., 1812-1813 en z.j.; 47; 3 stukken
    - Brief waarin de maire van Groningen F.J.J. Cremers en M. Busch uitnodigt net bal te leiden dat bij het vertrek der gardes d'honneur gegeven zal worden., 1813; 48; 1 stuk
    - Verzoekschrift van luitenant-generaal Dumonceau, commandant van de divisie van het Bataafse leger in Duitsland, te Friedberg, aan de militaire autoriteiten om zijn echtgenote overal vrije doortocht te verlenen op haar reis van Groningen naar Frankfort aan de Main., 1800; 49; 1 stuk
      Joannes Baptista Graaf Dumonceau graaf van Bergendal (1760-1821) huwde in 1796 Agnes Wilhelmine Cornelia Cremers (1777-1850), zuster van Mr. F.J.J. Cremers.
    - Paspoort, afgegeven door de buitengewone ambassadeur der Bataafse Republiek bij de Franse Republiek, ten behoeve van F.J.J. Cremers, voor een reis door Frankrijk en Duitsland en zijn terugkeer naar Nederland., 1802; 50; 1 stuk
    - Vrijgeleidebrief voor Mr. F.J.J. Cremers, advocaat te Groningen, afgegeven door het gemeentebestuur van Grave., 1804; 51; 1 stuk
    - Paspoort, afgegeven door de Bataafse Republiek aan Franciscus Jacobus Johannes Cremers en zijn echtgenote Reinera Anna Maria Draper, voor een reis naar Frankrijk en Duitsland., 1806; 52; 1 stuk
    - Bevelschrift afgegeven door luitenant-generaal Dumonceau te Höchst aan burger Cremers, om zich met een missie naar Groningen te begeven., 1806; 53; 1 stuk
    - Verzoekschrift van F.J.J. Cremers aan de prefect van het departement van de Wester-Eems aangaande de betaling der verponding van de behuizingen, aan hem overgedragen door zijn zwager en zuster Dumonceau, met het verzoek gebracht te worden op de lijst der honderd hoogst aangeslagenen in de stad Groningen., 1812; 54; 1 stuk
  - Stedelijke ambten, d.
    - Stukken ingekomen bij Mr. F.J.J. Cremers als plaatsvervangend rechter bij de arrondissementsrechtbank te Groningen., 1813-1838; 55; 1 omslag
    - Fragment schrijven van F.J.J. Cremers, vermeldende, dat hij uit verschillende functiën is getreden., (1814); 56; 1 stuk
    - Brief aan F.J.J. Cremers te Groningen van P.G. van Iddekinge, eerst benoemd lid der commissie tot regeling der stedelijke regering te Groningen, aan Cremers mededelend, dat de Souverein Vorst hem tot lid dier commissie had benoemd., 1814; 57; 1 stuk
    - Souverein-besluit van 1 april 1814 no.4 waarbij o.a. F.J.J. Cremers benoemd wordt tot majoor bij het bataillon no. 7 Landstorm in de stad Groningen. Met een beschikking van de Commissaris-Generaal voor het Departement van Oorlog B.H. Bentinck tot Buckhorst betreffende onderscheidingstekenen en oefeningen van de Landstorm. (Gedrukt.), 58; 2 stukken
    - Brief van de gouverneur van de provincie Groningen aan F.J.J. Cremers, lid van het plaatselijk bestuur van Groningen, houdende zijn benoeming door de Koning tot lid van de militieraad in het tweede militie-district., 1815; 59; 1 stuk
    - Brief van de Gouverneur der Provincie Groningen aan Cremers, lid van de raad van Groningen, mededelend twee benoemingen bij de Militie Raad in de provincie Groningen en de erkentelijkheid des Konings wegens de door F.J.J. Cremers verrichte arbeid bij de Nationale Militie., 1817; 60; 1 stuk
    - Beschikking van de Gouverneur der Provincie Groningen, waarbij wordt vastgesteld, welke leden van de Raad in iedere gemeente naast de burgemeester attesten en certificaten mogen afgeven, gevorderd bij de wet op de nationale militie van 8 januari 1817. (Gedrukt.), 1818; 61; 1 stuk
    - Stukken betreffende de benoeming van Mr. F.J.J. Cremers, viceburgemeester van Groningen, bij K.B. van 16 december 1815 no, 58 tot raad en burgemeester der stad Groningen., 1815 en z.j.; 62; 4 stukken
    - K.B. van 22 juni 1817 no.34 Litt. C 2 regelende de jaarwedde over 1815 van Fr. Cremers als vice-burgemeester der stad Groningen. Afschrift., 63; 1 stuk
    - Minuut-brief van Mr. F.J.J. Cremers aan de "Commissaire pour les intérêts communaux" betreffende zijn plaats op de voordracht der benoeming van burgemeester te Groningen., (c.1820); 64; 2 stukken
      Aan de achterzijde een minuut-reguest als gesurrogeerd testamentair administrateur, 1812, en minuut-notulen der Statenvergadering, 1819.
    - Brief van de gouverneur der provincie Groningen aan Mr. F.J.J. Cremers, betreffende zijn benoeming bij K.B. van 19 februari 1824 no.75 tot lid van de raad en wethouder der stad Groningen., 65; 1 stuk
    - Kennisgeving van burgemeesteren en wethouderen der stad Groningen, dat Mr. F.J.J. Cremers tot kiezer benoemd is., 1827; 66; 1 stuk
    - Stukken betreffende herbenoeming van Mr. F.J.J. Cremers tot wethouder der stad Groningen., 1832, 1838; 67; 2 stukken
    - Verzoekschrift van Mr. F.J.J. Cremers aan de Koning hem te willen benoemen tot burgemeester der stad Groningen. Concept., 1842; 68; 1 stuk
    - Verzoekschriften van Mr. F.J.J. Cremers aan de Koning om als wethouder der stad Groningen eervol ontslagen te worden. Minuten., 1843 en z.j.; 69; 4 stukken
    - Ingekomen brief bij Mr. F.J.J. Cremers van de gouverneur der provincie Groningen inhoudende afschrift van net K.B. van 18 oktober 1843 no.49 waarbij Cremers eervol ontslagen werd als wethouder der stad Groningen., 70; 1 stuk
    - Brief aan Mr. F.J.J. Cremers, lid der Provinciale Staten van Groningen, van burgemeester en wethouders der stad Groningen betreffende zijn eervol ontslag als lid van de raad van de stad Groningen., 1843; 71; 1 stuk
    - Ontwerp-toespraken tot de Koning bij diens bezoeken aan Groningen., Na 1818 en z.j.; 72; 3 stukken
      De Koning stichtte de Maatschappij van Weldadigheid in 1818, maar wordt hierin niet Majesteit, doch "Koninklijke Hoogheid" genoemd. Het tweede bezoek had plaats vijf jaren na het vorige.
    - Verzoekschrift van Mr. F.J.J. Cremers, vice-burgemeester der stad Groningen, aan de Koning, om tot bezoldigd burgemeester der stad Groningen of tot raadsheer in het provinciale Hof van Groningen benoemd te worden. Met een staat van dienst. Concept en minuut., z.j.; 73; 3 stukken
  - Provinciaal Gerechtshof van Groningen, e.